臺灣彰化地方法院刑事判決
110年度訴字第257號
公  訴  人  臺灣彰化地方檢察署檢察官  
被      告  葉䕒澤


選任辯護人  鄭智文律師
被      告  張煜成


訴訟參與人  許秀婉
代  理  人  吳聰億律師 
上列被告等因過失致人於死等案件，經檢察官提起公訴（109年
度偵字第5313號、110年度偵字第1068號），被告2人均於準備程
序中就被訴事實為有罪之陳述，經檢察官聲請改依協商程序而為
判決，本院合議庭裁定由受命法官獨任進行認罪協商程序，判決
如下：
    主  文
葉䕒澤犯建築法第九十一條第二項前段之致人於死罪，處有期徒
刑陸月。緩刑貳年。
張煜成犯建築法第九十一條第二項前段之致人於死罪，處有期徒
刑陸月。緩刑貳年。
    犯罪事實及理由
一、犯罪事實：
　　葉䕒澤係址設彰化縣○○鄉○○村○區○路0號、0-0號之鋐○塑膠股
    份有限公司（下稱鋐○公司，登記負責人為葉䕒澤之配偶林芸
    巧）實際負責人，負責指揮及監督該公司之作業及營運，張
    煜成係鋐○公司之廠長，負責廠區及員工管理，而鋐○公司係
    從事回收塑膠粒子（PP、PVC、PE、PP）加工分離製作PVC原
    料以營利，並在上址經營工廠，為消防法35條第1項所稱依
    同法第6條第1項所定標準應設置消防安全設備之供營業使用
    場所之場所，故葉䕒澤、張煜成2人均為從事業務之人，亦為
    建築法所定有供營業使用事實之建築物使用人，同時為消防
    法所定應維護消防安全設備之場所管理權人。葉䕒澤、張煜
    成均明知鋐○公司為供營業使用場所，其等為上址建築物使
    用人及場所管理權人，負有維護建築物合法使用與其構造及
    設備安全及維護消防安全設備之義務，以免發生火災事故時
    造成重大傷亡，而應注意維護、確保上址建築物內所設置之
    火警受信總機及火災廣播系統（屬消防安全設備中之警報設
    備）得以正常運作，且無不能注意之情形，竟疏未注意使受
    信總機總電源開關及預備電源開關保持開啟使用狀態，以致
    於民國109年3月7日上午4時46分許，上址6-1號廠房如附圖
    所示倉庫㈡貨物㈠中間太空包附近，因菸蒂引燃太空包內塑膠
    粒子（PP、PVC、PE、PP）及電線、塑膠廢棄物而起火，火
    流及濃煙一路延燒至如附圖所示該處2樓宿舍㈠、㈡區，當時
    受信總機總電源開關及預備電源開關呈現關閉狀態，故未能
    偵測火警並連動火災廣播系統作動，進而即時發生警示之作
    用，造成在宿舍區就寢之陳孟軍逃生不及，而遭濃煙嗆傷窒
    息而缺氧性休克死亡。
二、證據名稱：　　
　㈠被告葉䕒澤於彰化縣消防局調查、警詢、偵訊時之供述及本院
    準備程序時之自白。
　㈡被告張煜成於彰化縣消防局調查、警詢、偵訊時之供述及本
    院準備程序時之自白。
　㈢證人呂立威於彰化縣消防局調查、警詢及偵訊時之證述。
　㈣證人許憲騰於彰化縣消防局調查、警詢及偵訊時之證述。
　㈤證人阮文風於彰化縣消防局調查、警詢及偵訊時之證述。
　㈥證人許博琮於偵訊時之證述。
　㈦證人洪仲彥於彰化縣消防局調查、警詢及偵訊時之證述。
　㈧證人陳宗威於彰化縣消防局調查、警詢及偵訊時之證述。
　㈨證人張銘和於彰化縣消防局調查、警詢及偵訊時之證述。
　㈩證人陳欣誌於彰化縣消防局調查、警詢及偵訊時之證述。
　證人湯德明於彰化縣消防局調查、警詢及偵訊時之證述。
　證人陳輝儒於彰化縣消防局調查、警詢及偵訊時之證述。
　證人許秀婉於警詢及偵訊時之證述。
　證人吳舒凱於本院110年度重訴字第29號損害賠償事件言詞辯
    論庭之證述。
　彰化縣消防局火災原因調查鑑定書（內含彰化縣消防局救護
    紀錄表、上址建築物租賃契約之公證書、建物所有權人同意
    書、彰化縣政府108年8月13日府綠工字第1080801198號、10
    8年11月18日府綠工字第1080801700號准予鋐昌公司變更工
    廠登記函、彰化縣政府消防局消防安全檢查紀錄表、火災現
    場平面圖及物品配置圖、火災現場相片拍攝位置圖、火災現
    場照片資料）。
　鋐○公司之股份有限公司變更登記表影本1份。
　經濟部108年11月25日經授中字第10833718410號影本1紙。
　彰化縣政府消防局消防安全設備檢修申報受理單1紙。
　鋐○公司108年12月8日消防安全設備檢修申報書1份。
　彰化基督教醫療財團法人二林基督教醫院法醫參考病歷資料
    。
　刑案現場照片。
　手繪事發地點2樓平面圖1紙。
　彰化縣芳苑分局芳苑派出所110報案紀錄單1紙。
　臺灣彰化地方檢察署相驗筆錄、相驗屍體證明書、檢驗報告
    書。
　彰化縣警察局芳苑分局109年3月12日芳警分偵字第109000465
    7號函暨檢附之相驗照片。
　彰化縣消防局109年7月29日彰消調字第1090020062號函暨檢
    附之查復被告葉䕒澤刑事呈報狀說明事項。
　本院110年度斗司刑移調字第50號調解程序筆錄。
　彰化縣消防局110年9月27日彰消調字第1100027789號函。
　彰化縣消防局111年1月27日彰消調字第1110003444號函。
　彰化縣消防局111年4月15日彰消調字第1110012262號函。
　彰化縣政府111年5月2日府建使字第1110142985號函暨檢附之
    彰化縣政府使用執照存根、使用執照附表存根、土地建物查
    詢資料
　本院110年度重訴字第29號損害賠償事件勘驗測量筆錄暨附件
    。
三、本案經檢察官、被告2人及被告葉䕒澤辯護人於審判外達成協
    商之合意，且被告2人已認罪，其合意內容為：被告葉䕒澤、
    張煜成2人均係犯建築法第91條第2項前段有供營業使用事實
    之建築物使用人違反建築法第77條第1項規定致人於死罪及
    消防法第35條前段未依規定維護消防安全設備於發生火災時
    致人於死罪，從一重論以建築法第91條第2項前段之致人於
    死罪。被告2人均認罪，各願受有期徒刑6月，緩刑2年之宣
    告。經查，上開協商合意並無刑事訴訟法第455條之4第1項
    所列情形之一，檢察官聲請改依協商程序而為判決，本院爰
    不經言詞辯論，於協商合意範圍內為協商判決。
四、附記事項：被告2人之過失行為，業經蒞庭之公訴檢察官更
    正如前所載。又被告2人所犯之建築法第91條第2項前段致人
    於死罪，業經蒞庭之公訴檢察官認應適用刑法第59條予以酌
    減其刑，並已審酌列入協商之刑度，均附此敘明。
五、應適用之法條：刑事訴訟法第455條之2第1項、第455條之4
    第2項、第455條之8、第454條第1項、第299條第1項前段。
六、協商判決除有刑事訴訟法第455條之4第1項第1款於本訊問程
    序終結前，被告撤銷協商合意或檢察官撤回協商聲請者；第
    2款被告協商之意思非出於自由意志者；第4款被告所犯之罪
    非第455條之2第1項所定得以協商判決者；第6款被告有其他
    較重之裁判上一罪之犯罪事實者；第7款法院認應諭知免刑
    或免訴、不受理者情形之一，及違反同條第2項「法院應於
    協商合意範圍內為判決；法院為協商判決所科之刑，以宣告
    緩刑或二年以下有期徒刑、拘役或罰金為限」之規定者外，
    不得上訴。
七、本案如有前述可得上訴情形，而不服本判決時，得自收受判
    決送達之日起20日內，向本院提出上訴書狀（須附繕本），
    上訴於第二審法院。
本案經檢察官施教文提起公訴，檢察官黃建銘到庭執行職務。
中　　華　　民　　國　　111 　年　　8 　　月　　24　　日
                  刑事第七庭  法　官  巫美蕙
以上正本證明與原本無異。
如不服本判決，且符合前述得上訴之特別規定者，應於收受判決
後20日內向本院提出上訴書狀，並應敘述具體理由；其未敘述上
訴理由者，應於上訴期間屆滿後20日內向本院補提理由書（須附
繕本）。「切勿逕送上級法院」。
告訴人或被害人對於判決如有不服具備理由請求檢察官上訴者，
其上訴期間之計算係以檢察官收受判決正本之日期為準。  
中　　華　　民　　國　　111 　年　　8 　　月　　24　　日
                              書記官  林婷儀　　　　　　
附錄本案論罪科刑法條：
建築法第91條第2項前段
有左列情形之一者，處建築物所有權人、使用人、機械遊樂設施
有供營業使用事實之建築物，其所有權人、使用人違反第77條第
1項有關維護建築物合法使用與其構造及設備安全規定致人於死
者，處1年以上7年以下有期徒刑，得併科新臺幣1百萬元以上5百
萬元以下罰金；致重傷者，處6個月以上5年以下有期徒刑，得併
科新臺幣50萬元以上250萬元以下罰鍰。
建築法第77條第1項
建築物所有權人、使用人應維護建築物合法使用與其構造及設備
安全。
消防法第35條前段
依第六條第一項所定標準應設置消防安全設備之供營業使用場所
，或依同條第四項所定應設置住宅用火災警報器之場所，其管理
權人未依規定設置或維護，於發生火災時致人於死者，處一年以
上七年以下有期徒刑，得併科新臺幣一百萬元以上五百萬元以下
罰金；致重傷者，處六月以上五年以下有期徒刑，得併科新臺幣
五十萬元以上二百五十萬元以下罰金。